臺灣高等法院刑事判決
110年度上訴字第135號
上  訴  人  
即  被  告  田士杰


上列上訴人即被告因傷害案件，不服臺灣宜蘭地方法院109年度
訴字第271號，中華民國109年11月19日第一審判決（起訴案號：
臺灣宜蘭地方檢察署109年度調偵緝字第7號），提起上訴，本院
判決如下：
    主  文
原判決撤銷。
田士杰犯傷害罪，累犯，處拘役參拾日，如易科罰金，以新臺幣
壹仟元折算壹日。
    犯罪事實
一、田士杰於民國108年10月22日8時30分許，在宜蘭縣○○市○
    ○路000號前，因田士杰所停放之機車擋到湯蘇松行走路線，
    而經湯蘇松要求同意移車後，田士杰因認湯蘇松要求移車態
    度不佳，遂於湯蘇松行經返回上址時，與湯蘇松發生口角爭
    執，而明知所穿戴之機車安全帽質地堅硬，並有遮風罩等配
    件，可預見朝人揮舞機車安全帽，可能會因該人防免危害反
    應而造成他人受傷，仍基於傷害之不確定故意，手持機車安
    全帽朝湯蘇松方向揮舞，嗣因湯蘇松抬起左手防免危害時，
    致湯蘇松受有左手4公分擦傷傷口、左腕0.3公分傷口及左前
    臂0.3公分傷口之傷害。
二、案經湯蘇松訴由宜蘭縣政府警察局宜蘭分局報告臺灣宜蘭地
    方檢察署檢察官偵查起訴。
    理  由
壹、證據能力部分：
    查本件被告以外之人於審判外之言詞或書面陳述屬傳聞證據
    部分，檢察官、被告於本院準備程序中並未爭執證據能力，
    且迄於言詞辯論終結前亦未聲明異議，復本院認其作成之情
    形並無不當情形，經審酌後認為適當，均應認於本案有證據
    能力；另本件認定事實引用之卷內其餘非供述證據部分，與
    本案均有關連性，亦無證據證明係實施刑事訴訟程序之公務
    員以不法方式所取得，依刑事訴訟法第158條之4之反面解釋
    ，當有證據能力，復於本院審理時，提示並告以要旨，使檢
    察官、被告充分表示意見，自得為證據使用。
貳、實體部分：
一、訊據被告田士杰固坦承有於上開時、地，因細故與告訴人湯
    蘇松發生口角，且有手持安全帽向告訴人揮舞之事實，惟矢
    口否認有何傷害告訴人之犯行，辯稱：當時伊用台語問告訴
    人「大哥講話為何要這麼嗆，這樣罵三字經嗎？」，告訴人
    回伊「怎麼樣」，並快步向伊走過來，一副要打伊的樣子，
    伊才拿安全帽揮舞，伊感覺並沒有打到告訴人云云。經查：
　㈠告訴人受傷之原因，係因被告手持機車安全帽朝其揮舞，嗣
    因告訴人抬起左手防免危害時所致等情，業據證人即告訴人
    於偵查及原審審理時證稱：那個地方是粉圓攤，我跟家人經
    過那邊，被告坐在機車上吃粉圓，我跟被告說車子停這樣，
    我要怎麼過，被告就把車子移開；我買水果後看到被告在機
    車上等我，被告看到我就下車拿粉紅色安全帽砸我，我用左
    手擋住等語（見原審卷第85、86頁、偵6352號卷第63頁），
    而核與證人林惠評所證稱：被告剛好騎機車停在粉圓攤旁，
    告訴人向被告說可否移車，被告有移車讓我們過，我們買水
    果回來後，被告就對我們說「你講話很大聲」，被告拿安全
    帽往告訴人頭上揮過去，告訴人用手擋住安全帽；之後告訴
    人就開車到員山驗傷，後來就去報警等語（見調偵緝7號卷
    第5頁背面）前後一致，核與被告所自承「有以安全帽向告
    訴人揮舞」、「用台語問告訴人『大哥講話為何要這麼嗆，
    這樣罵三字經嗎？』」等內容大致相同，是此部分事實，足
    堪認定。
　㈡告訴人因抬起左手防免危害時，而受有左手4公分擦傷傷口、
    左腕0.3公分傷口及左前臂0.3公分傷口之傷害等情，有臺北
    榮民總醫院員山分院診斷證明書、被告車輛詳細資料報表各
    1紙、現場及告訴人受傷照片5張附卷可稽（見偵6352號卷第
    21至25頁），並有臺北榮民總醫院蘇澳分院110年3月3日函
    暨所附病歷資料影本、急診護理紀錄單、驗傷診斷書等件可
    佐（見本院卷第77至87頁），核與告訴人及證人所述受傷經
    過內容相符，且告訴人檢傷時間為案發當日上午9時45分，
    距離案發時間未久，所受左手傷勢部分則為擦傷等節，亦有
    前揭急診護理紀錄單可佐，而核與被告所稱非直接持安全帽
    毆打告訴人、告訴人所稱以左手防免危害抵擋安全帽時所可
    能形成傷勢情況相符，是被告所辯告訴人何以前往臺北榮民
    總醫院員山分院就診，而非於案發地點附近就醫，所為驗傷
    診斷動機可議云云，自非可採。足見告訴人及證人所指告訴
    人受傷原因及驗傷經過，具憑信性，此部分之事實，亦堪予
    認定。　
　㈢按刑法上之故意，分直接故意（確定故意）與間接故意（不
    確定故意、未必故意）。「行為人對於構成犯罪之事實，明
    知並有意使其發生者」為直接故意；「行為人對於構成犯罪
    之事實，預見其發生而其發生並不違背其本意者」為間接故
    意。但不論其為「明知」或「預見」，皆為故意犯主觀上之
    認識，只是認識之程度強弱有別，行為人有此認識進而有「
    使其發生」或「任其發生」之意，則形成犯意，同屬故意之
    範疇（參最高法院108年度台上字第2276號刑事判決意旨）
    。查被告所穿戴之機車安全帽質地堅硬，並有遮風罩等配件
    ，有現場照片1張在卷可稽（見偵6352號卷第24頁），是被
    告持安全帽向告訴人揮舞時，自能預見會因該人防免危害而
    有所反應等情，此亦據被告於本院審理時供承，安全帽打到
    應該會瘀青等語可悉；且以被告為有相當智識程度之成年男
    子，而安全帽遮風罩既屬有邊角之配件，在揮舞過程中因告
    訴人為防免危害，而造成前揭傷勢結果，自難諉為不知，而
    被告仍持安全帽向告訴人揮舞，可認其對於告訴人發生左手
    4公分擦傷傷口、左腕0.3公分傷口及左前臂0.3公分傷口之
    傷害結果，不違反其本意，認其主觀上具備傷害之不確定故
    意，應堪認定。被告雖一再辯稱：僅揮舞安全帽，未打到告
    訴人云云，然衡諸前情，告訴人傷勢輕微、未瘀腫，固可認
    被告所持安全帽本體，未直接重擊告訴人左臂，惟被告既自
    承有持安全帽揮向告訴人之事，告訴人亦有出手阻擋，且無
    旁人介入其中，若非被告之安全帽配件與告訴人之肢體有所
    接觸，告訴人當不致受有如此之傷害，是被告提起上訴否認
    犯罪，委無可採。本案事證明確，被告犯行洵堪認定，應依
    法論科。
二、論罪：
  ㈠核被告所為，係犯刑法第277 條第1 項之傷害罪。
　㈡被告前因違反毒品危害防制條例案件，經原審法院以106年度
    訴字第146號、106年度訴字第307號判決分別處有期徒刑8月
    、4月、8月確定，上開3罪再經原審法院以106年聲字第883
    號裁定定應執行有期徒刑1年7月確定，於108年1月31日假釋
    出監，甫於同年5月19日縮刑期滿執行完畢，此有本院被告
    前案紀錄表1紙在卷可參，被告於受前案有期徒刑執行完畢5
    年以內故意再犯本件有期徒刑以上之罪，符合刑法第47條第
    1項之「累犯」要件，為累犯，基於累犯者有其特別惡性及
    對刑罰反應力薄弱等立法理由，並非不分情節一律加重其最
    低本刑之理（司法院釋字第775號意旨參照），本院審酌被
    告所犯前案為違反毒品危害防制條例案件，與本案所犯傷害
    犯行，罪質迥異，犯罪之手段及危害均屬有別，尚難逕認被
    告有對刑罰之反應能力屬較為薄弱之情形，是認不依刑法第
    47條第1項之規定予以加重其刑。
三、撤銷改判之理由：
    原審以被告犯罪事證明確，予以論罪科刑，固非無見。惟按
    ：㈠依告訴人所受左手傷勢部分為4公分擦傷，且左腕為0.3
    公分傷口及左前臂為0.3公分傷口，傷勢程度尚非嚴重，是
    經綜合前揭證據資料所示，告訴人所受傷勢，顯非被告手持
    安全帽直接毆擊所致，是被告持安全帽朝告訴人揮舞作勢，
    因告訴人防免危害以左手阻擋反應而成傷，認係基於傷害之
    不確定故意所為，已如前述，原判決認被告為傷害之直接故
    意，尚有未洽；㈡又刑事審判旨在實現刑罰權分配之正義，
    故法院對有罪被告之科刑，應符合罪刑相當之原則，使輕重
    得宜，罰當其罪，以契合社會之法律感情，此所以刑法第57
    條明定科刑時應審酌一切情狀，尤應注意該條所列各款事項
    以為科刑輕重之標準。被告本件犯行固有不當，然起因係被
    告所停放之機車擋到告訴人行走路線，被告已同意移車後，
    僅因認告訴人要求移車態度不佳，遂與告訴人發生口角爭執
    ，進而持安全帽朝告訴人揮舞作勢，因告訴人防免危害以左
    手阻擋反應而成傷，所造成告訴人之傷勢，亦非嚴重，原判
    決疏未詳細審酌前開具體事由，量處被告有期徒刑2月，罪
    刑難謂相當。被告提起上訴否認犯罪，雖無理由，惟原判決
    既有前揭可議之處，自應由本院將原判決撤銷。
四、爰審酌被告未能理性解決紛爭，於發生口角後，以朝告訴人
    揮舞安全帽方式，致告訴人為防免危害以左手阻擋反應而成
    傷，所為應予處罰，然二人係因偶然停車通行問題而起爭執
    ，被告犯罪手段尚非惡劣，告訴人傷勢亦非嚴重，兼衡被告
    迄未與告訴人達成和解，並賠償告訴人之損害，自陳從事司
    機工作、家庭經濟狀況勉持，家中與父母親、妻子及孩子同
    住，及高中畢業之智識程度等一切情狀，量處如主文第2 項
    所示之刑，並諭知易科罰金之折算標準。
五、沒收：被告所持用以朝告訴人揮舞之安全帽1頂，固為被告
    供犯本案犯罪所用之物，然據被告供稱係其妻子所有之物，
    其妻對於伊上開犯行並不知情等語（見原審卷第91頁），卷
    內查無證據證明上開物品屬被告所有，或係第三人無正當理
    由提供者，爰不予宣告沒收或追徵之，併此敘明。
據上論斷，應依刑事訴訟法第369 條第1 項前段、第364 條、第
299 條第1 項前段，判決如主文。
本案經檢察官李頲翰提起公訴，檢察官許仲瑩到庭執行職務。
中　　華　　民　　國　　110 　年　　3 　　月　　31　　日
                  刑事第一庭  審判長法  官  李釱任
                                    法  官  崔玲琦
                                    法  官　呂煜仁
以上正本證明與原本無異。
如不服本判決，應於收受送達後20日內向本院提出上訴書狀，其
未敘述上訴之理由者並得於提起上訴後20日內向本院補提理由書
（均須按他造當事人之人數附繕本）「切勿逕送上級法院」。 
                                    書記官　林廷佳
中　　華　　民　　國　　110 　年　　3 　　月　　31　　日
附錄：本案論罪科刑法條全文
中華民國刑法第277條第1項：
傷害人之身體或健康者，處 5 年以下有期徒刑、拘役或 50 萬
元以下罰金。